【裁判字號】    99,家訴,260
【裁判日期】    991130
【裁判案由】    聲請宣告夫妻分別財產制
【裁判全文】
臺灣臺中地方法院民事判決             99年度家訴字第260號
原      告  瑞陞復興一資產管理股份有限公司
法定代理人  蘇鴻洲
訴訟代理人  陳文源
被      告  林文堂
            陳淑娟
上列當事人間聲請宣告夫妻分別財產制事件，本院於民國九十九
年十一月十六日言詞辯論終結，判決如下：
    主      文
被告間之夫妻財產制改用分別財產制。
訴訟費用由被告林文堂負擔。
    事實及理由
一、原告起訴主張：被告二人於民國六十四年十一月二十三日結
    婚，現婚姻關係尚存續中，伊等婚後未向法院辦理夫妻分別
    財產制契約登記。原告與被告林文堂間之清償債務強制執行
    事件，因執行未果，業經鈞院發給九十九年度司執字第一三
    三六七號債權憑證在案。被告林文堂至今尚積欠原告本金新
    臺幣（下同）七十三萬九千四百一十七元，及自九十二年八
    月十五日起，至清償日止，按週年利率百分之十五點五計算
    之利息。嗣經原告分別於九十八年十二月十九日、十二月二
    十三日，查調被告林文堂國稅局所得與財產資料，又於九十
    九年二月十日，聲請函查被告林文堂之郵局存款、集保戶內
    股票等財產資料。原告至今仍無法扣押執行被告林文堂之任
    何財產而得獲償。為此，爰依民法第一千零十一條規定，請
    准宣告被告間之夫妻財產制改為分別財產制等語。
二、(一)被告林文堂未於言詞辯論期日到場，亦未提出書狀作何聲
    明或陳述。(二)被告陳淑娟則以：伊無法與被告林文堂取得聯
    繫，並不清楚被告林文堂的事情。被告林文堂生意失敗，無
    收入，都是伊一個人在獨撐這個家等語，資為抗辯。
三、得心證之理由：(一)按夫妻未以契約訂立夫妻財產制者，除本
    法另有規定外，以法定財產制，為其夫妻財產制；債權人對
    於夫妻一方之財產已為扣押，而未得受清償時，法院因債權
    人之聲請，得宣告改用分別財產制，民法第一千零五條、第
    一千零十一條分別定有明文。而所謂未得受清償，包括全無
    可扣押之物或所扣押之物數量不足，及所扣押之財產不足清
    償該為扣押之債權人債權等情形（最高法院八十九年度台上
    字第八五四號民事判決參照）。(二)查：1.原告主張：被告之
    夫妻關係現仍存續中，且未約定夫妻財產制之事實，為被告
    陳淑娟所不爭執，而被告林文堂經合法通知未到庭，亦未提
    出任何聲明或陳述，且有戶籍謄本、本院登記處函文在卷可
    稽，原告此部分主張堪信為真實。2.原告復主張：被告林文
    堂積欠原告有如前所述之本金、利息，幾經強制執行，仍未
    受償等事實，為被告陳淑娟所不爭執，而被告林文堂經合法
    通知未到庭，亦未提出任何聲明或陳述。原告前開主張，業
    據提出本院九十九年度司執字第一三三六七號債權憑證為證
    ，自堪信原告上開主張為真實。3.被告婚後未以契約訂立夫
    妻財產制，自應以法定財產制為伊等之夫妻財產制。現因原
    告即債權人對於被告林文堂之財產強制執行後，仍不足清償
    原告之債權，且被告林文堂名下亦已無財產可供執行。是揆
    諸前揭說明，原告自有權聲請宣告被告間之夫妻財產制改為
    分別財產制。從而，原告依民法第一千零十一條規定，訴請
    判決如主文所示，為有理由，應予准許。
四、訴訟費用負擔之依據：民事訴訟法第七十八條、第八十五條
    第一項但書。
中    華    民    國    99    年    11    月    30    日
                  家事法庭    法  官  唐敏寶
以上為正本係照原本作成。
如對本判決上訴，須於判決送達後二十日之不變期間內，向本院
提出上訴狀（須付繕本）。
如委任律師提起上訴者，應一併繳納上訴審裁判費。
中    華    民    國    99    年    11    月    30    日
                              書記官  丁文宏

司法院資訊處製作；財團法人民間司法改革基金會備份。
